【裁判字號】    99,上易,315
【裁判日期】    990730
【裁判案由】    給付票款
【裁判全文】
臺灣高等法院民事判決                 99年度上易字第315號
上  訴  人  甲○○
訴訟代理人  許文哲    律師
複 代 理人  張家豪    律師
被 上 訴人  乙○○
訴訟代理人  林辰彥    律師
複 代 理人  林傳哲    律師
            謝玉玲    律師
            黃淑怡    律師
上列當事人間給付票款事件，上訴人對於中華民國99年2月12日
臺灣板橋地方法院98年度訴更字第11號第一審判決提起上訴，經
本院於99年7月13日言詞辯論終結，判決如下：
    主  文
上訴駁回。
第二審訴訟費用由上訴人負擔。
    事實及理由
一、被上訴人起訴主張：上訴人之母李劉阿貴（已歿）於民國（
    下同）96年6月至10月間向被上訴人陸續借款共新台幣（下
    同）130萬元，李劉阿貴並交付由上訴人簽發、李劉阿貴背
    書之如原判決附表（下稱附表）所示面額共計130萬元之支
    票5紙（下稱系爭支票），詎被上訴人於98年1月6日提示，
    均不獲付款等情。爰依票據法第5條、126條之規定，求為命
    ：(一)上訴人應給付被上訴人130萬元及自98年1月7日起至清
    償日止，按年息6%計算之利息。(二)願供擔保，請准宣告假執
    行。（原審為被上訴人勝訴之判決，上訴人聲明不服，提起
    上訴。）並答辯聲明：上訴駁回。
二、上訴人則以：依系爭支票所載之發票日，上訴人均在國外，
    不可能簽發系爭支票交予被上訴人，上訴人亦無授權李劉阿
    貴簽發系爭支票，印章係被盜用。又被上訴人提款借予李劉
    阿貴之金額與系爭支票金額不相符，借款日期與發票日亦無
    關聯，無從認定系爭支票係為擔保系爭借款債務所簽發等語
    ，資為抗辯。並上訴聲明：(一)原判決廢棄。(二)被上訴人在第
    一審之訴及假執行之聲請均駁回。
三、被上訴人主張其持有由上訴人簽發並經上訴人之母李劉阿貴
    背書之系爭支票5紙，面額共計130萬元，屆期經提示未獲付
    款之事實，業據提出支票5紙及其退票理由單等件為證(見原
    法院98年度司促字第1375號卷宗第9-13頁)，上訴人雖不否
    認支票之真正，惟以前詞抗辯。經查：
  (一)按在票據上簽名者，依票上所載文義負責。發票人應照支票
    文義擔保支票之支付。票據法第5條第1項、第126條分別定
    有明文。又支票為無因證券，執票人行使票據上權利，就支
    票之取得，有無正當原因，或有無對價關係，自不負證明之
    責。又發票人欄之印章如為真正，即應推定該支票亦屬真正
    。申言之，得據以判斷該支票係為發票人作成。倘主張其印
    章係被盜用時，則被盜用之事實，按諸舉證責任分配之原則
    ，轉應由為此主張者負舉證責任。(最高法院70年度台上字
    第4339號判決意旨參照)。
  (二)查被上訴人所持有上訴人簽發之系爭支票，上訴人就支票上
    印章之真正不爭執 (見原審卷第42頁)，依上開說明，應推
    定系爭支票亦屬真正，即系爭支票係為發票人作成。倘上訴
    人主張印章係被李劉阿貴盜用，則上訴人就被盜用之事實，
    應負舉證責任。上訴人辯稱：其長期居於日本，系爭支票發
    票日即97年3月23日、4月14日、7月5日、11月12日及12月5
    日等日，上訴人皆不在國內，自無可能簽發系爭支票予被上
    訴人云云。惟查，經本院函系爭支票之付款人聯邦商業銀行
    查詢結果，與系爭支票中如附表編號2、3、5三紙支票屬同
    一本支票本之其他支票，共兌現7紙；與附表編號1、4二紙
    支票屬同一本支票本之其他支票，共兌現39紙，此有99年5
    月25日 (99)聯業管 (集)字第09910309571號函在卷可稽 (
    見本院卷第39-41頁)，對照卷附上訴人入出國日期證明書之
    記載，上訴人96年間在國內時間為96年6月3日至96年6月13
    日；97年間在國內時間為97年2月3日至97年2月17日、97年8
    月10日至97年8月20日、97年12月7日至98年1月13日 (見本
    院卷第27頁)，可知上開7紙支票兌領時間，上訴人均未在國
    內，核前揭39紙支票兌領時間，除了其中2張支票之兌領時
    間分別為96年6月11日、97年2月12日，上訴人確在國內外，
    ，其餘37紙兌現日上訴人亦均未在國內等情，可知上訴人雖
    長期居住國外，然以其所有之支票密集使用之情況，堪認上
    訴人確有授權他人簽發各該支票之事實。從而，上訴人以其
    常年不在國內為由，辯稱系爭支票係遭人盜開云云，自不可
    採。此外，上訴人就印章係被李劉阿貴盜用之事實，未能提
    出其他證據證明之，尚難作有利於上訴人之認定。
  (三)上訴人又抗辯兩造間為票據前後手，但不存在任何借款或贈
    與等原因關係，票據債權自無所附麗，上訴人自得以此事由
    對抗被上訴人云云。按「票據債務人不得以自己與發票人或
    執票人之前手間所存抗辯之事由，對抗執票人。但執票人取
    得票據出於惡意者，不在此限」，票據法第13條定有明文。
    系爭支票係由上訴人簽發，再由其母李劉阿貴背書交由被上
    訴人，故兩造並非票據直接前後手，上訴人以兩造間之原因
    關係不存在為抗辯，並不足取。且揆諸上揭規定之反面解釋
    ，可知上訴人亦不得以被上訴人與前手即李劉阿貴間之原因
    關係存否為由對抗被上訴人，是上訴人否認被上訴人與李劉
    阿貴間有借貸關係乙節，不足以作為上訴人得拒絕給付票款
    之理由。
  (四)綜上，被上訴人持有上訴人簽發經李劉阿貴背書之系爭支票
    ，上訴人就系爭支票上印章之真正不爭執，應推定系爭支票
    為真正，而上訴人無法舉證證明印章係被李劉阿貴盜用，且
    兩造並非直接前後手，上訴人亦不得以原因關係不存在為抗
    辯，依法上訴人自應負系爭支票之發票人責任。從而，被上
    訴人依據票據法第126條規定，請求上訴人給付票款130萬元
    ，及自提示日翌日即98年1月7日起至清償日止，按年息6%
    計算之利息，為有理由，應予准許。
四、綜上所述，被上訴人本於票據法之法律關係，請求上訴人給
    付130萬元，及自98年1月7日起至清償日止，按年息6%計算
    之利息，為有理由，應予准許。是則原審判命上訴人如數給
    付，於法並無不合。上訴意旨仍執前詞指摘原判決不當，求
    予廢棄改判，為無理由，應予駁回。
五、據上論結，本件上訴為無理由，爰判決如主文。
中    華    民    國    99    年    7    月    30    日
                    民事第十三庭
                        審判長法  官  蕭艿菁
                              法  官  周舒雁
                              法  官  陳姿岑
正本係照原本作成。
不得上訴。
中    華    民    國    99    年    8     月    2     日
                              書記官  黃慶霽

司法院資訊處製作；財團法人民間司法改革基金會備份。
